【裁判字號】    89,上訴,196
【裁判日期】    890331
【裁判案由】    偽造文書等
【裁判全文】
臺灣高等法院高雄分院刑事判決          八十九年度上訴字第一九六號
    上  訴  人  台灣高雄地方法院檢察署檢察官
    被      告  甲○○
右上訴人因被告偽造文書等案件，不服臺灣高雄地方法院八十八年度訴字第二二０三
號中華民國八十八年十二月三十日第一審判決（起訴案號：臺灣高雄地方法院檢察署
八十八年度偵字第二三六九四號），提起上訴，本院判決如左：
      主      文
上訴駁回。
      理      由
一、公訴意旨略以：被告甲○○共同意圖自己不法之所有，並基於概括之犯意，於八
    十八年四月十三日，在高雄市○○區○○路十五巷四號，夥同曾永豐共同竊取Ｙ
    Ｐ－九五六七號自用小客車，得手後藏匿於屏東縣新園鄉烏龍村住處，並變造車
    牌為ＹＭ－七０四二號後，於八十八年九月二十二日二時三十分許，共同駕駛該
    輛贓車附載黃雅鈴（已另為不起訴處分）至高雄市○○路二五五巷口，推由曾永
    豐以自製Ｔ型工具下手竊取丁○○所有ＹＲ－二三九七號（起訴書誤載為ＹＰ－
    三三九七號）自用小客車，而甲○○則駕駛ＹＭ－七０四三號贓車尾隨在後徘徊
    把風，得手後，經警於同日三時三十分許，在鳳山市○○路一一八巷兒童公園攔
    檢查獲，因認被告涉有刑法第三百二十一條第一項第三款之加重竊盜罪、第二百
    十六條、第二百十條之行使變造文書罪嫌。
二、本件公訴人認被告涉犯刑法第三百二十一條第一項第三款之加重竊盜罪、第二百
    十六條、第二百十條之行使變造文書罪嫌，無非以同案共犯曾永豐於警訊中之供
    詞、贓物領據、扣案板手等物，及被告尾隨在後，共同為警攔檢查獲而認定曾永
    豐於警訊中之供述非虛為其論罪之依據。
三、按犯罪事實應依證據認定之，無證據不得推定其犯罪事實，同法第一百五十四條
    定有明文。又按刑事訴訟法上所謂認定犯罪事實之證據，係指足以認定被告確有
    犯罪行為之積極證據而言，如未能發現相當證據或證據不足以證明，自不能以推
    測或擬制之方法，以為裁判基礎，最高法院二十九年上字第三一０五號及四十年
    台上字第八六號分別著有判例；再無證據或現有證據不足以證明被告犯罪者，自
    屬「犯罪嫌疑不足者」；而認定不利於被告之事實，須依積極證據，苟積極證據
    不足為不利被告之認定時，即應為有利於被告之認定，更不必有何有利之證據，
    亦有最高法院三十年上字第八一六號判例可稽。
四、訊據被告堅決否認有竊盜及變造文書之犯行，辯稱：伊未竊盜汽車，不知ＹＰ－
    九五六七號、ＹＲ－二三九七號車輛係曾永豐所竊取，亦不知ＹＭ－七０四三號
    車牌係偽造，且未參與偷車，ＹＲ－二三九七號車子停在水源路時，曾永豐說下
    車要拿一樣東西及開部車，叫伊開車，伊並不知情等語。
五、經查：
（一）證人曾永豐於警訊時固供稱：「車號ＹＲ－二三九七號小自客車係我與甲○○
      共同竊來的，是在八十八年九月二十二日凌晨二時三十分許，在高雄市○○路
      二五五巷口竊得的．．．．」、「車號ＹＭ－七０四三號小自客車一直放在甲
      ○○屏東住處新園鄉烏龍村，我不知何人所竊，該車於今年初認識甲○○時，
      知道甲○○有該輛車，該車平時是我與甲○○共同使用，鑰匙放在我身上等語
      （八十八年九月二十二日警訊筆錄參照），於偵查中改稱：「車牌（ＹＭ－七
      ０四三號）是我依檢到行照變造的，想去偷一車掛那牌來開，車牌原也是偷的
      ，是在九如路偷的，約八十八年六月間，起子是我自己準備」等語（八十八年
      九月二十二日偵訊筆錄參照），於原審審理則結證：「ＹＭ－七０四三號車牌
      是我根據檢到之行車執照變造的，我偷來四片車牌加以拼裝變造，ＹＰ－九五
      六七號自用小客車是我在小港偷竊的，甲○○未參與」、「當時在警局因害怕
      ，亂說的，以為推給他（指被告）就沒事」、「（問：ＹＲ－二三九七號車輛
      如何來？）本來是甲○○、黃雅鈴從台南下來到東港，我就從屏東開ＹＭ－七
      ０四三號車子載他們到高雄逛街，先載他們去逛夜市，我自己開車去偷車，弄
      好可以開，我沒開走，先開原車去載他們，到了水源路停車，停在大馬路邊，
      告訴他說我朋友叫我開部車回去，沒說去偷車等語（八十八年十二月六日審理
      筆錄參照），及其於原審另案（八十八年易字第四一四七號）審理其被訴竊盜
      案件中亦到庭供承：「ＹＰ－九五七六號在八十八年四月中旬在小港區偷來，
      我將車牌丟掉，然後再找車牌拼裝完成，ＹＲ－二三九七號車是我偷來，甲○
      ○、黃雅鈴不知情，我開ＹＭ－七０四三號車載甲○○、黃雅鈴去逛街後，我
      自己去偷車，我叫甲○○開ＹＭ－七０四三號車，我自己開ＹＲ－二三九七號
      車，我騙甲○○說是朋友叫我開回去等語（八十八年十一月二日審理筆錄參照
      ）。準此，證人曾永豐就被告有無參與竊車一節，於警訊、偵審中之供詞，前
      後不一，是證人曾永豐上開於警訊時之供述，是否屬實，非無可疑。
（二）又上開懸掛ＹＭ－七０四三號車牌之小自客車，原係懸掛ＹＰ－九五六七號車
      牌，為被害人許永成所有於八十八年四月十三日在高雄市○○區○○路十五巷
      四號前失竊等情，業據被害人許永成之妻丙○○於警訊中陳述明確，並有車輛
      竊盜、車牌失竊資料個別查詢報表－查詢車輛認可資料一份附卷可稽，則證人
      曾永豐於警訊時供稱於今年（八十八年）初與被告認識時，即知被告有該輛車
      云云，顯與事實不符，不足憑採，而證人曾永豐於偵審中供承上開懸掛ＹＭ－
      七０四三號車牌之小自客車，原係懸掛ＹＰ－九五六七號車牌，經其於八十八
      年四月中旬在小港地區竊取後，將原車牌丟棄，另竊取四片不明車牌依其拾得
      之ＹＭ－七０四七號行車執照上之車號變造完成等語，較符合事實，洵屬可採
      ，從而被告此部分所辯未竊取車輛及變造車牌等語，堪以採信。
（三）又被告就其與黃雅鈴乘坐曾永豐上開懸掛ＹＭ－七０四三號車牌之小自客車至
     高雄後，先與黃雅鈴下車逛夜市，曾永豐駕車離開約三十分鐘後折回載其二人
      至水源路始換手開車之供述，雖與證人曾永豐於審理中上開證述之情節相符，
      惟與證人黃雅鈴自警偵訊迄原審審理中，陳述：伊自屏東與被告乘坐曾永豐駕
      駛之ＹＭ－七０四三號小自客車至高雄途中，因睡覺而不知情，醒時才發現已
      換由被告駕駛等情節不同，此部分被告供述是否屬實，固非無疑。惟被告自警
      訊、偵查迄原審審理中，堅決否認有竊盜汽車之情事，而證人即同案共犯曾永
      豐於警訊時雖供述被告有共同竊車行為，惟依曾永豐於警訊所供：「我與甲○
      ○及黃雅鈴到該車停放地，我下車以Ｔ型平頭取（起）子，撬開ＹＲ－二三九
      七號自小客車車門，在（再）以十字起子拆下另一車門鎖心，在（再）以預備
      好的原型鑰匙打造該車鑰匙，將車開走，我開走該ＹＲ－二三九七號小自客車
      與甲○○所開之ＹＭ－七０四三號一同到鳳山市文華兒童公園時，就為警方當
      場查獲」等語，僅足證明上開ＹＲ－二三九七號小自客車係其下車著手竊取之
      事實，且曾永豐並未供述其與被告如何犯意聯絡、行為分擔，嗣曾永豐於審理
      中並堅稱：被告不知情等語，復參酌被告於警訊時供稱：「．．到高雄市路名
      不詳，經查為九如一路與水源路口，曾永豐告知我要去開部車，叫我駕駛ＹＭ
      －七０四三號自小客車，跟隨在後方，．．曾永豐把該車停放鳳山市公園旁，
      經查為鳳山市○○路二六七號兒童公園旁，就坐進我駕駛的ＹＭ－七０四三號
      車，．．．曾永豐把車停好之後，突然有一部車駛來，他立即上我的車叫我先
      繞一圈，我並不曉得曾永豐要做何事」等情觀之，尚乏積極事證足以證明被告
      確與曾永豐有共同竊車之行為，要難僅以告訴人曾永豐上開警訊之供述，遽為
      不利被告之認定。至卷附贓物領據及扣案板手等物，亦僅能證明曾永豐先後竊
      取之ＹＰ－九五六七號、ＹＲ－二三九七號小自客車，已由被害人黃金全、丙
      ○○分別領回之事實，不能證明被告有參與竊車之情事。是以被告前開所辯，
      尚堪採信。
六、綜上所述，並無證據證明被告有犯竊盜之罪行。此外復查無其他證據足資認定被
    告有公訴人所指與曾永豐間之竊盜車輛、行使變造車牌之行為，自難令被告負竊
    盜、行使變造文書之共犯責任。揆諸上開規定，既不能證明被告犯罪，原審對被
    告為無罪之諭知。核無不合，檢察官上訴，執陳詞指摘原判決不當，非有理由，
    應予駁回。
七、據上論結，應依刑事訴訟法第三百六十八條，判決如主文。
本案經檢察官劉翼謀到庭執行職務。
中    華    民    國     八十九     年       三       月     三十一     日
                              臺灣高等法院高雄分院刑事第四庭
                                  審判長法官  莊  鎮
                                        法官  陳啟造
                                        法官  蕭權閔
右乙本證明與原本無異。
如不服本判決，應於判決送達後十日內向本院提出上訴狀，其未述理由者並應於提
出上訴狀後十日內向本院補提理由書（應附繕本)。
                                      書記官  陳慧珍
中    華    民    國     八十九     年       四       月       五       日
                                                                        Ａ


司法院資訊處製作；財團法人民間司法改革基金會備份。
